【裁判字號】    89,重訴,558
【裁判日期】    900223
【裁判案由】    給付借款
【裁判全文】
臺灣臺南地方法院民事判決  八十九年度重訴字第五五八號
    原      告  中國農民銀行股份有限公司
    法定代理人  己○○
    訴訟代理人  庚○○
                甲○○
    被      告  丁○○
                        身份證.
                乙○○  住台南.
                        身份證.
                丙○○  住台南.
                        身份證.
                戊○○  住台南.
                        身份證.
右當事人間請求給付借款事件，本院判決如左：
      主      文
被告應連帶給付原告新台幣捌佰玖拾萬元，及自民國八十九年六月二十一日起至清償
日止，按年息百分之八點六計算之利息，並自民國八十九年七月二十二日起至民國九
十年一月二十一日止，按上開利率百分之十，自民國九十年一月二十二日起至清償日
止，按上開利率百分之二十計算之違約金。
訴訟費用由被告連帶負擔。
      事      實
甲、原告方面：
一、聲明：求為判決如主文所示。
二、陳述：被告丁○○邀同其餘被告戊○○、丙○○、乙○○為連帶保證人，於民國
    八十六年七月二十一日向原告借款新台幣︵下同︶九百九十七萬五千元，約定於
    八十八年七月二十一日清償，利息依原告之基本放款利率加年息百分之零點七計
    算，並隨原告基本放款利率變動調整，每月二十一日繳付，依兩造訂立之授信約
    定書第六條、借據第五條規定，逾期付息或不按期履行債務時，應即喪失期限利
    益，視為全部到期，應償還全部本金及約定利息外，逾期清償在六個月以內者，
    按上開利率百分之十，在六個月以上者，按上開利率百分之二十計付違約金。詎
    上開償務，被告丁○○僅繳付本金一百零七萬五千元，及至八十九年七月二十一
    日止之利息，屢向被告催討，均置之不理，依兩造所分別訂立之借據及授信約定
    書右開條項之約定，被告丁○○應償還全部欠款、利息及違約金，而被告戊○○
    、丙○○、乙○○為被告丁○○之連帶保證人，依授信約定書第十條之規定，自
    應對上開債務負連帶清償之責，為此，依消費借貸及連帶保證契約，提起本件訴
    訟。
三、證據：提出借據、丁○○還款明細表、繳息明細表、中國農民銀行一般支出傳票
    、放款收回傳票、他項權利證明書各一份、授信約定書四份為證。
乙、被告方面：
一、被告乙○○未於言詞辯論期日到場，亦未提出書狀作何聲明或陳述。
二、被告丙○○、王芳隆未於最後言詞辯論期日到場，據其前次到場所為之聲明及陳
    述如左：
   （一）聲明：求為判決駁回原告之訴。
   （二）陳述：被告有誠意還錢，以前也有依期繳納，沒有理由拍賣不動產。
三、被告丁○○部分：
   （一）聲明：求為判決駁回原告之訴。
   （二）陳述：對於原告主張之事實無意見，但請求分期償還，且原告應塗銷抵押
         權登記。
      理     由
一、本件被告乙○○未於言詞辯論期日；被告丙○○、王芳隆未於最後言詞辯論期日
    到場，核無民事訴訟法第三百八十六條列各款情形，應依原告之聲請，由其一造
    辯論而為判決。
二、本件原告主張被告丁○○邀同其餘被告戊○○、丙○○、乙○○為連帶保證人，
    於八十六年七月二十一日向其借款九百九十七萬五千元，約定於八十八年七月二
    十一日清償，利息依原告之基本放款利率加年息百分之零點七計算，並隨原告基
    本放款利率變動調整，每月二十一日繳付，依兩造訂立之授信約定書第六條、借
    據第五條規定，逾期付息或不按期履行債務時，應即喪失期限利益，視為全部到
    期，應償還全部本金及約定利息外，逾期清償在六個月以內者，按上開利率百分
    之十，在六個月以上者，按上開利率百分之二十計付違約金。詎上開償務，被告
    丁○○僅繳付本金一百零七萬五千元，及至八十九年七月二十一日止之利息，屢
    向被告催討，均置之不理等事實，業據其提出與所述相符之借據、還款明細表、
    繳息明細表、中國農民銀行一般支出傳票、放款收回傳票、他項權利證明書各一
    份、授信約定書四份為證，且為被告丙○○、戊○○、丁○○自承在卷，被告乙○○經合法通知，既未到場爭執，復未提出書狀以供本院斟酌，依民事訴訟法第
    二百八十條第三項、第一項規定，視同自認原告主張之事實，綜上所述，堪認原
    告之主張為真實。
三、按稱抵押權者，謂對於債務人或第三人不移轉占有而供擔保之不動產，得就其賣
    得價金受清償之權，民法第八百六十條定有明文；有抵押權之債權人，雖可就抵
    押物之賣得價金優先受償，然不能因其設有抵押權，即謂清償債務應以抵押物為
    限；又所謂最高限額之抵押契約，係指所有人提供抵押物，與債權人訂立在一定
    金額之限度內，擔保現在已發生及將來可能發生之債權之抵押權設定契約而言。
    此種抵押權所擔保之債權，除訂約時已發生之債權外，即將來發生之債權，在約
    定限額之範圍內，亦為抵押權效力所及。雖抵押權存續期間內已發生之債權，因
    清償或其他事由而減少或消滅，原訂立之抵押契約依然有效，嗣後在存續期間內
    陸續發生之債權，債權人仍得對抵押物行使權利，最高法院著有十八年度上字第
    一六二四號、六十六年台上字第一０九七號判例可稽。被告丁○○以其所有不動
    產為原告設定最高限額抵押權，權利存續期間自八十四年七月十三日至一十四年
    七月十三日止，此有他項權利證明書一份附卷可參，依前揭判例意旨，即便其清
    償所積欠原告之此筆借款，抵押權仍繼續存在，原告辯稱被告應塗銷抵押權云云
    ，依法洵屬無據。
四、按稱保證者，謂當事人約定，一方於他方之債務人不履行債務時，由其代負履行
    責任之契約。保證債務，除契約另有訂定外，包含主債務之利息、違約金、損害
    賠償及其他從屬於主債務之負擔，民法第七百三十九條、第七百四十條分別定有
    明文。又保證債務之所謂連帶，係指保證人與主債務人負同一債務，對於債權人
    各負全部給付之責任而言。本件被告乙○○、丙○○、戊○○為被告丁○○之連
    帶保證人，依法即應對被告丁○○之右揭債務負連帶保證責任。從而，原告依消
    費借貸契約及連帶保證契約之法律關係，請求被告等連帶給付借款八百九十萬元
    ，並自八十九年六月二十一日起至清償日止，按年息百分之八點六計算之利息，
    並自八十九年七月二十二日起至九十年一月二十一日止，按上開利率百分之十，
    自九十年一月二十二日起至清償日止，按上開利率百分之二十計付違約金，為有
    理由，應予准許。
五、結論：本件原告之訴為有理由，依民事訴訟法第三百八十五條第一項前段、第八
    十五條第二項，判決如主文。
中      華      民      國    九十      年      二      月    二十三    日
                                臺灣臺南地方法院民事第二庭
~B法      官  莊玉熙
右為正本係照原本作成
如對本判決上訴，須於判決送達後廿日內向本院提出上訴狀
中      華      民      國    九十      年      二      月    二十三    日
~B法院書記官  許美惠


司法院資訊處製作；財團法人民間司法改革基金會備份。
